【裁判字號】    89,自,159
【裁判日期】    890511
【裁判案由】    侵占
【裁判全文】
臺灣臺北地方法院刑事判決                          八十九年度自字第一五九號
    自  訴  人  戊○○
    被      告  丙○○
右列被告因侵占案件，經自訴人提起自訴，本院判決如左：
    主  文
丙○○無罪。
    理  由
一、自訴意旨略以：被告丙○○於民國八十八年初與自訴人同居期間，陸續持有自訴
    人交付被告保管之紅寶石二顆、已切割好之紅寶石八克拉一顆、藍寶石鑽戒一克
    拉二顆、支票三張、手提CD音響一台，竟趁被告於同年三月起至十月間在監服刑
    期間，侵占據為己有，嗣自訴人服刑期滿歸來，屢催被告返還，豈料被告一味逃
    避，置之不理，顯為存心侵占，因認被告涉犯刑法第三百三十五條之侵占罪嫌。
二、按犯罪事實應依證據認定之，無證據不得推定其犯罪事實；不能證明被告犯罪者
    ，應諭知無罪之判決，刑事訴訟法第一百五十四條、第三百零一條第一項分別定
    有明文。而所謂證據，須適於為被告犯罪事實之證明者，始得採為斷罪資料，如
    未能發現相當證據，或證據不足以證明，自不能以推測或擬制之方法，以為裁判
    基礎，最高法院著有五十三年台上字第二七五○號及四十年台上字第八六號判例
    足參。又刑法上之侵占罪，須持有人變易其原來之持有意思而為不法所有之意思
    ，始能成立，如僅將持有物延不交還或有其他原因致一時未能交還，既缺乏主觀
    要件，即難遽以該罪相繩，最高法院著有六十八年台上字第三一四六號判例足稽
    。訊據被告固坦承其與自訴人同居期間，自訴人有將右揭物品置放於兩人同居而
    由自訴人租賃之處所，惟堅決否認涉有右揭犯行，辯稱：前揭物品中已切割好之
    紅寶石及藍寶石鑽戒，係自訴人言明贈與之物，其餘物品係自訴人置放於兩人同
    居而租賃之處所，被告並無為其保管，且被告於八十八年七月間即搬離兩人前揭
    租賃之處所，之前曾寫信給自訴人問其如何處理置放物品，並打電話給自訴人姐
    姐表示欲將自訴人置放物品轉交，但其姐表示無處可放，之後並寫信給自訴人告
    知已將置放物品以袋子封存留置於原租賃處所，請其自行或委人前來取走，伊並
    未拿走而侵占自訴人所有之物等語。
三、經查，被告丙○○與自訴人自八十八年元旦起開始同居，自訴人於兩人同居期間
    ，確有將其所有之紅寶石二顆、已切割好之紅寶石八克拉一顆、藍寶石鑽戒一克
    拉二顆、支票三張、手提CD音響一台，置放於兩人同居而由自訴人租賃之處所，
    其中已切割好之紅寶石係自訴人贈與被告之物，藍寶石鑽戒係自訴人交付被告欲
    贈與被告母親之物，嗣自訴人自同年三月起至十月間因案在監服刑，被告於同年
    七月間搬離兩人同居而租賃之處所，之前曾寫信給自訴人問其如何處理置放物品
    ，之後並寫信給自訴人告知已將置放物品以袋子封存留置於原租賃處所，請其自
    行或委人前來取走等事實，業據被告坦承在卷，核與自訴人於本院審理時指訴情
    相符，並有自訴人提出之被告於同年三月二十九日、九月五日所寄信函為證，固
    堪信為真實。惟被告於同年七月間搬離兩人同居而租賃之處所前後，有無將被告
    置放之物品，以不法所有之意圖侵占據為己有之事實存在，自訴人並未提出可供
    本院調查之證據以證明為真正，所舉證人乙○○到庭僅結證稱：自訴人曾告知伊
    有將前揭物品置放於被告處等語，並未證明被告已將前揭物品處分或據為己有，
    所舉證人甲○○欲證事實因與證人乙○○相同，本院認並無傳訊必要，被告請求
    傳訊之證人即自訴人姐姐丁○○到庭亦僅結證稱：被告未將前揭物品交付予伊等
    語，並未證明被告有何已將前揭物品處分或據為己有之事實存在，況被告若確有
    將自訴人置放物品據有己有之意圖，又何須一再寫信給自訴人，詢其應如何處理
    或告知已將置放物品封存，並請自訴人自行或委人前來取走，揆諸右揭說明，自
    不能以被告延未交還自訴人置放之物品，即認被告有侵占他人之物之意圖及犯行
    。此外，又查無其他積極證據，足認被告確有侵占之情事，應認不能證明被告犯
    罪，依法應諭知無罪之判決。
據上論斷，應依刑事訴訟法第三百四十三條、三百零一條第一項，判決如主文。
中      華      民      國    八十九    年      五      月     十一     日
                                      臺灣臺北地方法院刑事第三庭
                                          法  官  劉  台  安
右正本證明與原本無異
如不服本判決應於送達後十日內向本院提出上訴狀
                                          書記官  張  世  輝
中      華      民      國    八十九    年      五      月     十二     日


司法院資訊處製作；財團法人民間司法改革基金會備份。
